【裁判字號】    91,易,773
【裁判日期】    920103
【裁判案由】    傷害
【裁判全文】
臺灣士林地方法院刑事判決                          九十一年度易字第七七三號
    公  訴  人  臺灣士林地方法院檢察署檢察官
    被      告  丙  ○
                甲○○
右列被告因傷害案件，經檢察官提起公訴 (八十九年度調偵字第六一號) ，本院判決
如左：
    主  文
丙○、甲○○傷害人之身體，各處拘役壹拾日，如易科罰金，均以參佰元折算壹日。
    事  實
一、丙○、甲○○於民國（下同）八十八年九月二十三日十一時許，在臺北縣淡水鎮
    ○○路○段八巷一弄五號與九號後院交接處，因修繕房屋問題發生爭執，丙○、
    甲○○二人竟皆基於傷害人身體之犯意，出手毆打對方，致丙○受有左肩挫傷、
    瘀腫約五×五公分之傷害；甲○○受有胸部多處擦挫傷浮腫面積合計約二十×十
    五公分、左前臂裂傷兩處各約六×○點二公分等傷害。
二、案經丙○、甲○○二人訴由臺北縣政府警察局淡水分局報告臺灣士林地方法院檢
    察署檢察官偵查起訴。
    理  由
一、訊據被告二人對於在前揭時地因修繕房屋問題發生爭執一事，雖不爭執，然均矢
    口否認傷害對方之犯行，被告丙○辯稱：當時是被告甲○○先動手，被告甲○○
    以右手推其身體，致其往後倒，左肩因而被樹枝刮傷，其乃還手，係基於自我保
    護才動手互打云云；被告甲○○辯稱：被告丙○拿刀子衝上來，雙手抓住其領口
    ，邊踹邊罵，用右膝蓋撞其肚子，踢其右上腿，又在其右手劃兩刀，幸其母乙○
    ○○把雙方拉開，始未釀成大禍云云。然查前揭事實業經被告二人互指稽詳，而
    被告丙○受有左肩挫傷、瘀腫約五×五公分之傷害；甲○○受有胸部多處擦挫傷
    浮腫面積合計約二十×十五公分、左前臂裂傷兩處各約六×○點二公分等傷害，
    有雙方各提出公祥醫院出具之診斷證明書各一份及被告丙○、甲○○二人受傷照
    片五幀在卷足憑，雙方互相毆打，互造成傷害，事証明確，被告甲○○雖稱被告
    丙○拿刀子衝上來，又在其右手劃兩刀，然為被告丙○所否認，且無刀子扣案可
    資佐證，況其左前臂裂傷兩處各約六×○點二公分之傷害，依照片顯示，只是兩
    條淺淺的紅痕，並非刀傷，又其稱肚子及右小腿遭被告丙○踢傷，然診斷書並無
    該傷勢之記載，是被告二人確實互有傷害之行為，只是被告甲○○似乎對其傷情
    言過其實，次查所謂正當防衛必須對於現在不法之侵害始得為之，至於彼此互毆
    ，又必一方初無傷人之行為，因排除對方不法之侵害而加以還擊，始得以正當防
    衛論，本件無從分別何方為不法侵害之互毆行為，自不得主張防衛權，是被告丙
    ○所辯係出於防保護自己云云，亦不足採，本件事証明確，被告二人犯行洵堪認
    定，應依法論科。
二、查被告丙○、甲○○二人互相傷害對方之身體，核彼等所為均係犯刑法第二百七
    十七條第一項之傷害罪。爰審酌被告二人係鄰居，因細故而發生爭吵進而互毆並
    參酌該二人之品行、犯罪之動機、目的、手段、犯罪時所受之刺激、被害人所受
    傷害程度及被告犯罪後之態度等一切情狀，分別量處如主文所示之刑，並均諭知
    易科罰金之折算標準。次查被告行為後，刑法第四十一條已修正為：「犯最重本
    刑為五年以下有期徒刑以下之刑之罪，而受六個月以下有期徒刑或拘役之宣告，
    因身體、教育、職業、家庭之關係或其他正當事由，執行顯有困難者，得以一元
    以上三元以下折算一日，易科罰金。但確因不執行所宣告之刑，難收矯正之效，
    或難以維持法秩序者，不在此限。」「併合處罰之數罪，均有前項情形，其應執
    行之刑逾六月者，亦同」，並於九十年一月十日公布施行，於同年一月十二日生
    效，核與修正前刑法第四十一條相較，修正後條文顯較有利於被告，故本件既符
    合修正後刑法第四十一條之情形，自應依刑法第二條第一項前段規定，依修正後
    刑法第四十一條規定諭知易科罰金之折算標準，合此敘明。
據上論斷，應依刑事訴訟法第二百九十九條第一項前段，刑法第二條第一項前段、第
二百七十七條第一項、第四十一條第一項前段，罰金罰鍰提高標準條例第一條前段、
第二條，判決如主文。
本案經檢察官林聰良到庭執行職務。
中      華      民      國      九十二      年    一    月      三      日
                                      臺灣士林地方法院刑事第一庭
                                          法  官  張  國  棟
右正本證明與原本無異。
如不服本判決，應於判決送達後十日內，向本院提出上訴狀。
                                          書記官  陳  雅  加
中      華      民    國      九十二      年    一    月      七      日
附錄本案論罪科刑法條全文：
刑法第二百七十七條第一項：
傷害人之身體或健康者，處三年以下有期徒刑、拘役或一仟元以下罰金。


司法院資訊處製作；財團法人民間司法改革基金會備份。
